臺灣高等法院高雄分院刑事判決　　　　 96年度上訴字第568號
上　訴　人
即　被　告　乙○○
　　　　　　　　　　現另案羈押在臺灣高雄看守所
選任辯護人　李昌明律師
上列上訴人因違反槍砲彈藥刀械管制條例案件，不服臺灣高雄地
方法院95年度訴字第2905號中華民國96年2 月6 日第一審判決（
起訴案號：臺灣高雄地方法院檢察署95年度偵字第4563號），提
起上訴，本院判決如下：
    主  文
上訴駁回。
    事  實
一、乙○○前於民國93年間，因違反毒品危害防制條例案件，經
    臺灣高雄地方法院以93年度易字第447 號判決，判處有期徒
    刑4 月確定，並於93年7 月22日易科罰金執行完畢。詎仍不
    知悔改，明知未經主管機關許可，不得寄藏具殺傷力之槍枝
    ，竟仍於94年1 月間某日，在其位於高雄市○○區○○街
    281 號之住處，收受年籍不詳之男性友人「洪華欽」所寄藏
    可發射子彈具有殺傷力之仿COLT廠1908 CALIBER 25 型半自
    動手槍製造之槍枝換裝土造金屬槍管改造而成之改造手槍1
    枝（槍枝管制編號0000000000號），而未經主管機關許可寄
    藏之。嗣於95年1 月25日下午5 時30分許，為警持搜索票在
    上址搜索毒品時，在3 樓後側房間之桌面上發現上開槍枝而
    當場查獲，並扣得上開具有殺傷力之改造手槍1 枝（含彈匣
    ），及不具有殺傷力之仿M9型半自動手槍製造之槍枝1 枝、
    改造子彈2 顆、玩具金屬彈殼10顆、土造金屬槍管半成品1
    支、砂輪機1 台、虎鉗2 台、銼刀6 支、鋸條1 支、鋼管3
    支等物。
二、案經高雄縣政府警察局岡山分局報請臺灣高雄地方法院檢察
    署檢察官偵查起訴。
    理  由
壹、程序方面：
  (一)按被告以外之人於檢察事務官、司法警察官或司法警察調查
    中所為之陳述，與審判中不符時，其先前之陳述具有較可信
    之特別情況，且為證明犯罪事實存否所必要者，得為證據，
    刑事訴訟法第159 條之2 定有明文。是依本條規定，被告以
    外之人於檢察事務官、司法警察（官）調查時所為之陳述，
    屬傳聞證據，依同法第159 條第1 項規定，本無證據能力，
    必具備「可信性」及「必要性」二要件，始例外得適用上開
    第159 條之2 規定，認有證據能力，而得採為證據。此之「
    必要性」要件，必須該陳述之重要待證事實部分，與審判中
    之陳述有所不符，包括審判中改稱忘記、不知道等雖非完全
    相異，但實質內容已有不符者在內，且該審判外之陳述，必
    為證明犯罪之待證事實存在或不存在所不可或缺，二者兼備
    ，始足當之。故此所謂「為證明犯罪事實存否所必要者」，
    既必須達不可或缺之程度，自係指就具體個案案情及相關卷
    證判斷，為發現實質真實目的，認為除該項審判外之陳述外
    ，已無從再就同一供述者取得與其上開審判外陳述相同供述
    內容，倘以其他證據代替，亦無從達到同一目的之情形而言
    （最高法院95年度台上字第4414號判決意旨參照）。另「可
    信性」要件，乃指陳述係在特別可信為真實之情況下所為者
    而言，例如被告以外之人出於自然之發言，或違反自己利益
    之陳述等特別情形均屬之（最高法院95年度台上字第5740號
    判決意旨參照）。查楊靜宜、陳彩雲2 人於警詢中之陳述，
    為被告以外之人於審判外之言詞陳述，且經被告之辯護人主
    張其係審判外陳述無證據能力云云。惟查上開被告以外之人
    之警詢筆錄，與其等於原審審理時到庭具結所證之內容，關
    於其等是否知道扣案具殺傷力之槍枝來源一事，與其等於警
    詢時陳述不符，故其等於警詢時所為陳述，為證明被告犯罪
    事實存否所必要。且其等於警詢時之陳述，均未主張有何出
    於強暴脅迫之情事，而無證據足證上開陳述係出於非任意性
    ，故認其等警詢時之陳述，應係出於自然之發言，故其等於
    警詢時之陳述應「具有較可信之特別情況」，依上開說明，
    其等警詢筆錄，有證據能力。
  (二)另陳虹伊於警詢時之陳述，亦係被告以外之人於審判外之言
    詞陳述，且經被告之辯護人主張其係審判外陳述無證據能力
    等語。查陳虹伊雖曾經原審傳喚但未到庭，且因被告、辯護
    人及檢察官均不再聲請傳喚，故其於原審及本院中均未曾到
    庭接受訊問及未經被告對質、詰問，依上開說明，其於警詢
    時之陳述，無證據能力。
  (三)再按被告以外之人於審判外之陳述，雖不符刑事訴訟法第15
    9 條之1 至第159 條之4 之規定，而經當事人於審判程序同
    意作為證據，法院審酌該言詞陳述或書面陳述作成時之情況
    ，認為適當者，亦得為證據。當事人、代理人或辯護人於法
    院調查時知有第159 條第1 項不得為證據之情形，而未於言
    詞辯論終結前聲明異議者，視為有前項之同意，同法第159
    條之5 第1 、2 項定有明文。立法意旨在於傳聞證據未經當
    事人之反對詰問予以核實，原則上先予排除，惟若當事人已
    放棄反對詰問權，於審判程序中表明同意該等傳聞證據可作
    為證據，基於尊重當事人對傳聞證據之處分權，及證據資料
    愈豐富，愈有助於真實發見之理念，且強化言詞辯論主義，
    使訴訟程序得以順暢進行，上開傳聞證據亦均具有證據能力
    。查本案據以認定被告犯罪事實存否之其他被告以外之人之
    言詞或書面陳述，被告、辯護人及檢察官於原審及本院審理
    時，均同意作為證據，且於本院言詞辯論終結前，均未聲明
    異議，而本院審酌該言詞陳述及書面陳述作成之情況，未見
    有何不適當之情形，故依前開規定，均得為證據。
貳、實體方面：
一、訊據被告乙○○固不否認在高雄市○○區○○街281 號其住
    處查獲具有殺傷力之仿COLT廠1908 CALIBER 25 型半自動手
    槍製造之槍枝換裝土造金屬槍管改造而成改造手槍1 枝之事
    實，惟矢口否認有何寄藏之意思，辯稱：槍枝不是伊的，是
    一位叫蘇國明的人來伊家拿給伊看，伊有還給他，後來伊就
    到1 樓餵狗，再去監理站驗車，伊不知道他把槍放在那邊沒
    有拿走云云。
二、經查：
  (一)本件上開具殺傷力之槍枝，係自被告上開住處3 樓後側房間
    內桌上起出之事實，業據被告於警詢、偵訊及原審審理時供
    承不諱，核與證人陳彩雲、楊靜宜2 人於原審審理時所證述
    關於警員在被告上開住處3 樓房間內查獲改造手槍1 枝之情
    節大致相符，復有本件具殺傷力之槍枝1 枝、查獲現場照片
    32張在卷可稽（見警卷第85-92 頁）。又扣案之上開槍枝經
    送內政部警政署刑事警察局鑑驗，經該局以性能檢驗法、試
    射法鑑定結果：送鑑手槍1 枝（槍枝管制編號0000000000號
    ），認係由仿COLT廠1908 CALIBER 25 型半自動手槍製造之
    槍枝換裝土造金屬槍管改造而成之改造手槍，機械性能良好
    ，可擊發適用子彈，認具殺傷力，此亦有該局95年3 月6 日
    刑鑑字第0950022430號槍彈鑑定書1 份在卷可憑（見偵查卷
    第65-71 頁）。足證上開扣案之改造手槍1 枝，具有殺傷力
    ，屬於槍砲彈藥刀械管制條例管制之違禁物，且係於上開時
    、地為警查獲之事實，可以認定。
  (二)而本件上開具殺傷力之改造槍枝，為「洪華欽」於94年1 月
    間將之連同不具殺傷力之改造槍枝1 枝、不具殺傷力之改造
    子彈成品2 顆、半成品7 顆持至被告家中寄放一情，被告於
    警詢時供稱：警方於3 樓後側房間內所查獲之改造槍枝2 枝
    、改造子彈成品2 粒、改造子彈半成品7 粒是伊學長「洪華
    欽」所寄放，他大約於1 年半前來找伊，並將上開物品寄放
    與伊等語（見警一卷第10-11 頁）；又於檢察官偵查初訊時
    供稱：伊持有2 枝改造槍枝及2 顆子彈及7 顆半成品，是伊
    學長「洪華欽」寄放在伊那裡的，94年1 月份他剛從戒治所
    出來，他來伊家找伊等語（見偵一卷第8 頁）；再於檢察官
    聲請羈押經原審訊問時供稱：查獲改造槍枝2 枝、子彈成品
    2 顆、半成品7 顆是伊學長寄放的，他於94年1 月的時候拿
    給伊的，那批東西是伊向他要來玩的，想說玩夠了就要還他
    等語（見95年度聲羈字第122 號卷第4 頁）。據上可知，被
    告於警詢及偵查中，曾多次自白本件上開具殺傷力之槍枝係
    來自於「洪華欽」之事實。
  (三)被告雖嗣於偵查中改稱：警方查獲之2 枝槍，較大的黑色手
    槍是「洪華欽」交給伊的，他跟伊說是玩具手槍，白色的手
    槍是蘇國明拿來伊家的，伊看完就還給他，他直接擺在桌上
    ，之後他向伊借車，人就離開了，當天蘇國明拿給伊之後，
    警察就來抓伊，伊覺得怪怪的，所以警詢時說這2 枝槍都是
    「洪華欽」交給伊的云云（見偵一卷第75-76 頁），又於原
    審審理時稱：本件槍枝不是伊的，蘇國明拿給伊看，伊有還
    給他，之後伊就出門驗車，不知道他把槍放在那邊沒有拿走
    云云（見原審卷第27頁）。然被告對於先前在警詢、檢察官
    初訊及檢察官聲押法院羈押訊問時之筆錄內容均檢視無誤而
    簽名於後，於原審審理時亦無指出員警、檢察官或羈押訊問
    之法官有何不法取供情事，故其於警詢及偵查中之上開自白
    係出於被告之任意性應可認定，且其該項自白又與上開查扣
    之證物相符，故上開自白應與事實相符而可採信。況被告迄
    至95年3 月21日偵訊時始辯稱：上開槍枝係蘇國明所有，亦
    不知蘇國明將槍枝放在伊家中云云，則其先後所言對於槍枝
    是何人於何時攜至被告家中及被告是否收受等要項，供詞已
    前後不一。而被告於警詢、偵查初訊及聲押訊問時均一致供
    述本案扣案之槍枝係「洪華欽」所寄放，如被告所辯上開槍
    枝為蘇國明持來借其觀覽，其不知蘇國明將槍枝放置在其家
    中一情屬實，何以被告於警詢、偵查及檢察官聲請羈押法官
    對之訊問時，對此有利之事項均隻字未提，反為對己為不利
    之供述？又衡情如真為蘇國明在被告不知情之情況下將槍枝
    放在被告家中，被告於警詢及檢察官初訊時，應立即供出唯
    恐不及，以釐清責任，惟觀諸上開筆錄均無此記載，何以被
    告遲至案發2 個月後至檢察官訊問時始為此辯解？故被告事
    後所辯，實有卸責之虞，而難以採信。
  (四)另證人即警方查獲時在場之楊靜宜於偵查中證稱：當天下午
    約3 、4 點的時候，該名男子拿該手槍給被告時說「有沒有
    漂亮、有沒有像」，被告拿了把玩一陣子之後就將槍放著，
    該名男子上去樓上，隔沒多久下來借車就開車走了云云（見
    偵一卷第39頁），惟其於原審審理時則證稱：有一個男子在
    伊與陳彩雲之後到被告家中，把搜到的槍拿給被告，問被告
    好不好看、像不像，被告就把槍還給那個男子，那個男子就
    接過來放在桌上，他說等一下再過來拿，接著那個男子就跑
    到4 樓，隔沒多久就從4 樓下來，向被告借車離開云云（見
    原審卷第99頁）；而證人即警方查獲時亦在場之陳彩雲於原
    審審理時初則證稱：被告看過手槍以後還給蘇國明，手槍放
    在3 樓房間內的桌上云云（見原審卷第92頁），上開2 證人
    之陳述，均附和被告事後所辯。惟查，證人楊靜宜對於被告
    把玩槍枝後是否交還蘇國明一節，上開陳述前後並不一致，
    已難以盡信，且證人陳彩雲雖於原審審理時先證稱：被告看
    過手槍以後還給蘇國明，手槍放在3 樓房間內的桌上云云，
    惟原審質之證人陳彩雲所看見蘇國明與被告就交付槍枝之互
    動過程時，其復改稱：伊從3 樓後面的房間走到前面的房間
    只看到槍已經放在桌上，房間內有蘇國明與被告在，伊沒有
    親眼看到蘇國明把槍交給被告，也沒有看到是誰將槍放在桌
    上云云在卷（見原審卷第94頁），是證人陳彩雲證述看到蘇
    國明拿手槍給被告云云，亦無足採。況證人陳彩雲、楊靜宜
    2 人於警詢中對於警方詢及本件槍枝為何人所有，均一致陳
    稱：不知道是何人所有等語明確（見警一卷第39頁、第22頁
    ），如證人陳彩雲，楊靜宜果真看到蘇國明將槍枝交予被告
    ，豈會在距案發時較近之警詢中對於上開事項均無法回答，
    卻在相隔案發時間較久之偵查及原審審理時反而能清楚記憶
    並具體描述？參諸證人陳彩雲、楊靜宜並未陳述渠等於警詢
    中遭到不正方法訊問、或當時之意識不清等情事，應認證人
    陳彩雲、楊靜宜於警詢中所為之證述，係於自由意志下所為
    之證述，且於警詢製作筆錄時，較無人情壓力，所為之證述
    較為可信，是證人陳彩雲於原審審理時、證人楊靜宜於偵查
    中、原審審理時證稱：蘇國明將槍枝攜至被告家中拿給被告
    把玩後，被告已還給蘇國明云云一節，應係事後為附和被告
    辯詞始為前開證述，而屬迴護被告之詞，不足執此為有利被
    告之認定。是被告辯稱：伊於不知情之情況下遭蘇國明將槍
    枝放置在家中云云，實不足採信，其於警詢、偵查初訊及原
    審羈押訊問時供稱：係「洪華欽」於94年1 月間交予伊寄藏
    等語，應堪採信，而屬實情。
  (五)另被告及辯護人於本院審理時聲請傳喚當時到場查緝之員警
    甲○○到庭作證，以證明警方執行搜索時，確有一蘇國明之
    人向被告借車，後開被告之自小客車回該處而經警方盤問之
    事實，並佐證楊靜宜及陳彩雲2 人上開所為被告有利之陳述
    應可採信云云。經本院傳喚甲○○到庭結證稱：95年1 月25
    日下午確有持搜索票前往被告住處執行搜索，我們到後先在
    被告住處埋伏，看到被告出來溜狗，我們才表明身分並進入
    搜索，我們去搜索時，當時在場的陳虹伊的先生陳維德開被
    告的車回來，陳維德旁邊還有一個人，但因為當時被告向我
    們說，他們只是來還車，與本案無關，所以我們就沒有記載
    他們的姓名等語（見本院96年5 月30日審判筆錄第3 頁）。
    則依甲○○上開所證，當時開被告車回被告住處之人係陳維
    德及另一不詳姓名之男子，且當場被告尚且向執行之警員稱
    ：本案與他們無關等語，故縱該另一不詳姓名男子確係蘇國
    明，且本案具殺傷力之槍枝確係蘇國明所帶來，則依常情被
    告因該槍枝而被查獲，焉有不立即向執行員警指稱該槍枝係
    蘇國明所有，而脫免自己罪責之理？但被告卻仍稱：與他們
    無關等語，益足證被告事後再辯稱：係蘇國明帶來云云，顯
    係卸責之詞，不能採信，故上開甲○○之證詞，實不能為被
    告有利之認定。另被告及辯護人聲請本院再傳喚陳彩雲及楊
    靜宜2 人證明上開事實，因該2 人於原審審理時就此部分業
    已證述明確，且本案此部分之事實已臻明確，故本院認無再
    傳喚之必要，併此敘明。
  (六)綜上所述，被告係於94年1 月間，受「洪華欽」之託寄藏上
    開具殺傷力之槍枝之事實，應可認定，檢察官起訴認被告係
    於查獲當日之95年1 月25日下午3 時許，受蘇國明之託寄藏
    云云，容有誤會。故被告顯有未經許可而寄藏本案手槍之犯
    行至為明確，所辯係於不知情之情況下遭蘇國明放置在其家
    中云云，不足採信，犯行洵堪認定，應依法論科。
三、按仿造槍並非屬制式手槍，應歸類其他可發射金屬或子彈具
    殺傷力之槍枝（最高法院83年度台上字第4400號、87年度台
    上字第283 號判決意旨參照）。核被告乙○○未經許可，寄
    藏其他可發射子彈具殺傷力之非制式手槍1 支，所為係違反
    槍砲彈藥刀械管制條例第8 條第4 項未經許可寄藏其他可發
    射子彈具殺傷力之槍枝罪。而寄藏之性質當然包含有持有之
    行為，持有行為為高度之寄藏所吸收，不另再就「持有」以
    予論科。再按槍砲彈藥刀械管制條例雖於94年1 月26日，業
    經總統公布修正，並自同年月28日起施行，修正前槍砲彈藥
    刀械管制條例第11條第4 項之未經許可寄藏可發射子彈具有
    殺傷力之改造手槍罪，於94年1 月26日修正公布後，已移列
    為修正後之同法第8 條第4 項，其法定刑由「1 年以上7 年
    以上有期徒刑，併科新臺幣700 萬元以下罰金」，修正為「
    3 年以上10年以下有期徒刑，併科新臺幣700 萬元以下罰金
    」，惟被告所犯「未經許可寄藏可發射子彈具有殺傷力之改
    造手槍」罪之「寄藏行為」，性質上為犯罪行為之繼續，屬
    於繼續犯，而非犯罪狀態之繼續（最高法院93年度台上字第
    187 號判決意旨參照）。故被告所犯自94年1 月間某日起，
    至95年1 月25日17時30分許止之未經許可，寄藏可發射子彈
    具有殺傷力之改造手槍犯行部分，應直接適用修正公布後之
    槍砲彈藥刀械管制條例第8 條第4 項規定，加以論處，尚無
    新舊法比較之問題，附此敘明。又按槍砲彈藥刀械管制條例
    所稱之寄藏槍枝係屬行為之繼續，為實質上一罪，一經寄藏
    該槍彈，罪即成立，至其持有行為終了時，均論為一罪，不
    得割裂，是檢察官僅對被告自95年1 月25日下午3 時許起，
    迄為警查獲之同日下午5 時30分許，持有扣案之槍枝之犯罪
    事實提起公訴，而本院認定被告自94年1 月間某日起迄為警
    查獲日止寄藏扣案之槍枝之事實，因被告前後之寄藏扣案之
    槍枝行為，為實質上一罪，故被告自94年1 月間某日起至95
    年1 月25日止寄藏扣案之槍枝之行為，仍為起訴效力所及，
    本院自得一併審究，且持有與寄藏均規定於同法條項，故無
    庸變更起訴法條，併此敘明。又被告前於93年間，因違反毒
    品危害防制條例案件，經臺灣高雄地方法院以93年度易字第
    447 號判決判處有期徒刑4 月確定，並於93年7 月22日易科
    罰金執行完畢之事實，有臺灣高等法院被告前案紀錄表1 份
    在卷可稽，其前受有期徒刑執行完畢，於5 年內故意再犯本
    件最重本刑有期徒刑以上之罪，為累犯，而被告行為後刑法
    第47條累犯之規定已有修正，而於95年7 月1 日施行，惟無
    論依修正前或修正後規定，被告均構成累犯，故無有利不利
    之新舊法比較適用問題，應依修正後刑法第47條第1 項之規
    定，論以累犯，並加重其刑。
四、原審認被告所犯上開犯行罪證明確，因而適用槍砲彈藥刀械
    管制條例第8 條第4 項，刑法第11條前段、第47條第1 項規
    定，並審酌被告未經許可持有具有殺傷力之改造手槍，值此
    槍彈氾濫時機，所為自對社會治安存有甚大之潛在危險性，
    又被告犯後飾詞卸責，態度非佳，顯然欠缺悔意，不宜輕恕
    ，惟念其尚無將槍彈作為其他不法使用等一切情狀，量處被
    告有期徒刑3 年6 月，併科罰金新臺幣10萬元，又因被告於
    行為時，刑法第42條第2 項前段規定：「易服勞役以1 元以
    上3 元以下折算1 日」，又被告行為時之易服勞役折算標準
    ，業據修正前罰金罰鍰提高標準條例第2 條前段規定，就其
    原定數額提高為100 倍折算1 日，則本件被告行為時之易服
    勞役折算標準，應以銀元300 元折算1 日，即新臺幣900 元
    折算1 日。惟95年7 月1 日修正公布施行之刑法第42條第3
    項前段規定：「易服勞役以新臺幣1 仟元、2 仟元或3 仟元
    折算1 日。」，比較修正前後之易服勞役折算標準，以修正
    後之規定，較有利於被告，而就被告罰金刑部分，依刑法第
    2 條第1 項但書規定，適用修正後之刑法第42條第3 項前段
    規定，諭知易服勞役之折算標準。再就扣案之改造手槍1 枝
    （槍枝管制編號0000000000號，含彈匣），因認其係違禁物
    ，而依刑法第38條第1 項第1 款規定宣告沒收；以及認其餘
    扣案不具有殺傷力之仿M9型半自動手槍製造之槍枝1 枝、改
    造子彈2 顆、玩具金屬彈殼10顆、土造金屬槍管半成品1 支
    、砂輪機1 台、虎鉗2 台、銼刀6 支、鋸條1 支、鋼管3 支
    等物，因與本案被告之犯行無關連性，且檢察官並未舉證證
    明為違禁物，爰不予宣告沒收，而附予敘明。其認事用法均
    無違誤，量刑亦屬適當，被告上訴否認犯行，為無理由，應
    予駁回。
五、另原審業將檢察官於原審移送併辦部分（臺灣高雄地方法院
    檢察署95年度偵字第26082 號），說明不能證明被告涉有併
    辦意旨所指犯行，而無從併予審理之理由，並將該併案部分
    退回由檢察官另行依法偵辦，併此敘明。
據上論斷，應依刑事訴訟法第368條，判決如主文。
本案經檢察官沈紹嘉到庭執行職務。
中　　華　　民　　國　　96　　年　　6 　　月　　13　　日
                  刑事第七庭    審判長法　官   莊飛宗
                                      法  官   孫啟強
                                      法  官   邱明弘
以上正本證明與原本無異。
如不服本判決應於收受本判決後10日內向本院提出上訴書狀，其
未敘述上訴理由者，並得於提起上訴後10日內向本院補提理由書
狀（均須按他造當事人之人數附繕本）「切勿逕送上級法院」。
中　　華　　民　　國　 96　　年　　6 　　月　　13  　　日
                                       書記官  黃玉珠
附錄本案論罪科刑法條
槍砲彈藥刀械管制條例第8 條
未經許可，製造、販賣或運輸鋼筆槍、瓦斯槍、麻醉槍、獵槍、
空氣槍或第4 條第1 項第1 款所定其他可發射金屬或子彈具有殺
傷力之各式槍砲者，處無期徒刑或5 年以上有期徒刑，併科新臺
幣10,000,000元以下罰金。
未經許可，轉讓、出租或出借前項所列槍枝者，處5 年以上有期
徒刑，併科新臺幣10,000,000元以下罰金。
意圖供自己或他人犯罪之用，而犯前2 項之罪者，處無期徒刑或
7 年以上有期徒刑，併科新臺幣10,000,000元以下罰金。
未經許可，持有、寄藏或意圖販賣而陳列第1項所列槍枝者，處3
年以上10年以下有期徒刑，併科新臺幣7,000,000 元以下罰金。
第1項至第3項之未遂犯罰之。
